【裁判字號】    90,易,2329
【裁判日期】    900921
【裁判案由】    詐欺
【裁判全文】
臺灣板橋地方法院刑事判決                          九十年度易字第二三二九號
    公  訴  人  臺灣板橋地方法院檢察署檢察官
    被      告  乙○○
右列被告因詐欺案件，經檢察官提起公訴（八十九年度偵緝字第一六０三號），本院
判決如左：
    主  文
乙○○無罪。
    理  由
一、公訴意旨略以：被告乙○○明知自身無償債能力，竟仍意圖為自己不法所有，並
    基於詐欺取財之概括犯意，於民國（下同）八十五年五月間，佯向丙○○○國際
    信用卡股份有限公司（下稱丙○○○公司）申請取得信用卡（大來卡）二枚，旋
    自同年九月十二日至同月二十日止，連續刷卡大額消費，於積欠新臺幣（以下同
    ）六十六萬二千九百二十元後，即避不見面，丙○○○公司始知受騙，因認被告
    涉有刑法第三百三十九條第一項之詐欺取財罪嫌云云。
二、按犯罪事實應依證據認定之，無證據不得推定其犯罪事實；又不能證明被告犯罪
    者，應諭知無罪之判決；刑事訴訟法第一百五十四條及第三百零一條第一項分別
    定有明文；次按認定不利於被告之事實，須依積極證據，苟積極證據不足為不利
    於被告事實之認定時，即應為有利於被告之認定，更不必有何有利之證據，最高
    法院著有三十年上字第八一六號判例可資參照。
三、本件公訴人認被告乙○○涉有詐欺取財罪嫌，無非以告訴人丙○○○公司之指訴
    及被告辯詞內容前後不一為據。惟訊據被告乙○○堅決否認有詐欺取財犯行，辯
    稱：伊申請上開信用卡及刷卡消費之際，尚有資力及財產，嗣係因遭他人倒帳無
    法週轉，始無力清償信用卡債款，並無詐欺情事等語。
四、經查：
  (1)被告於偵查初訊、偵查複訊及本院審理時，對於其申請上開信用卡及刷卡消費之
    情節，雖有先後供述不一之情形，惟揆諸上開法條及判例意旨，仍須憑積極證據
    認定其犯罪事實，倘積極證據不足為不利於被告之認定時，即應為有利於被告之
    認定，尚不得僅以其供詞前後反覆一端，驟然推論其涉有何等詐欺取財罪嫌，合
    先敘明。
  (2)告訴人丙○○○公司固指訴被告有於八十五年九月十二日至同年月二十日連續刷
    卡消費並避付款項之情事，惟先前被告自八十五年五月間取得上開信用卡時起，
    即先後於八十五年五月二十一日、同年七月十一日、同年七月二十一日，刷卡消
    費五千五百元、五千八百四十元、二十五萬元、五千三百四十三元，並分別於同
    年六月二十九日、同年九月四日，繳納刷卡消費款項五千五百元、一萬一千一百
    八十三元、二十五萬元予告訴人丙○○○公司等節，有告訴丙○○○公司提出之
    消費紀錄表一份在卷足憑，被告取得上開信用卡後，既有正常消費及支付款項達
    數月之久，其中並曾出現大額之交易往來紀錄，則被告向告訴人公司申請上開信
    用卡之始，在主觀上是否確有「明知無償債能力，仍佯向告訴人公司申請信用卡
    ，再連續刷卡大額消費」之詐欺取財意圖，殊非無疑。
  (3)被告係檢附房屋稅繳款書、土地所有權狀、建築改良物所有權狀，向告訴人公司
    申請上開信用卡，經告訴人公司承辦人員審核評估其資力狀況，再電詢該房屋實
    際使用情形，並向聯合信用卡中心查詢其先前是否曾發生退票、信用卡、貸款等
    問題後，核發上開信用卡供被告使用，同時並未明定刷卡額度之上限等情，業據
    告訴代理人即丙○○○公司人員甲○○於本院調查時到庭陳明在卷，並有調查書
    （DINERS  CLUB）影本一份在卷足憑，被告既係依正常手續檢附相關資力證明向
    告訴人公司申請信用卡，而告訴人公司亦係經審慎查核評估被告之債信況狀後，
    始核發上開信用卡供被告使用，則殊難認被告當時在客觀上有何施用詐術致告訴
    人公司人員陷於錯誤而核發上開信用卡供其刷卡消費之詐欺取財行為，且依告訴
    人公司提出之被告所有上開房地登記簿謄本所載內容觀之，被告早於其向告訴人
    公司申請信用卡前之八十二年及八十三年間，即已向臺灣省合作金庫貸借鉅額款
    項，並提供該等房地設定金額合計高達一千零八十萬元之最高限額抵押權，詎告
    訴人公司在此情況下，竟仍同意核發上開信用卡供被告使用，復未明定刷卡額度
    之上限，則其對於被告嗣可能因償款能力不佳而發生付款問題一節，自當有所（
    或可得）預見與容認，準此以觀，尤難認告訴人公司當時有陷於錯誤而核發上開
    信用卡供被告刷卡消費之情事。
  (4)告訴人公司雖指陳被告所有上開房地業於八十五年十二月二十三日由臺北區中小
    企業銀行（現已改制為臺北國際商業銀行）聲請假扣押在案，嗣並於八十六年一
    月十二日移轉予許蘇銓，足見被告使用上開信用卡消費之際已陷入經濟困境云云
    ，惟告訴人公司所指之上開假扣押及移轉時點，距被告持上開信用卡消費之最後
    日（即八十五年九月二十日），已逾三月之久，則是否得憑該等客觀事態推論被
    告先前刷卡消費時已陷入經濟困境，已非無疑，且依被告於八十五年九月四日，
    仍有繳付二筆鉅額款項（分別為一萬一千一百八十三元及二十五萬元）予告訴人
    公司，該繳款時點距離被告持上開信用卡之消費日（即八十五年九月十二日至同
    年月二十日）僅相隔八日至十六日等節觀之（參見卷附上開消費紀錄表所載內容
    ），益徵告訴人公司上開推論尚與事實有間，而被告辯稱其係因刷卡消費後遭他
    人倒帳無法週轉，始無力清償信用卡債款等語，則與實情相符，準此以觀，自無
    從援告訴人公司所指之此部分客觀事態為被告成立前揭詐欺取財罪嫌之依據。
  (5)告訴人公司雖又指陳被告刷卡消費之特約商店多為酒店或酒類專賣店，令人懷疑
    其實性及必要性，被告消費型態難脫刷卡調現之嫌云云，惟本件既無積極證據足
    資證明被告有「刷卡調現」之情事，告訴人公司又未提出任何相關跡證顯示被告
    涉有該等行為，自無從僅憑告訴人公司之上開臆測推論，遽認被告涉有何等詐欺
    取財罪嫌。
  (6)綜上所述，本件公訴人及告訴人所指各端既無一足資證明被告涉有何等詐欺取財
    罪嫌，復查又無其他積極、確切之證據足以證明被告涉有公訴意旨所指之前揭詐
    欺取財犯行，要屬不能證明其犯罪，爰為無罪之諭知。
五、被告經合法傳喚，無正當理由未於審理期日到庭，本院認本件係應諭知無罪之案
    件，爰不待其陳述，逕行判決。
據上論斷，應依刑事訴訟法第三百零一條第一項、第三百零六條，判決如主文。
本案經檢察官高智美到庭執行職務
中      華      民      國       九十       年     九     月    二十一  日
                                        臺灣板橋地方法院刑事第二庭
                                            法  官  王  屏  夏
右正本證明與原本無異。
如不服本判決，應於判決送達後十日內，向本院提出上訴狀。
                                            書記官  楊  璧  華
中      華      民      國       九十       年     九     月    二十一  日


司法院資訊處製作；財團法人民間司法改革基金會備份。
